臺灣高雄地方法院刑事判決
111年度審易字第844號
公  訴  人  臺灣高雄地方檢察署檢察官
被      告  陳銀樹


上列被告因妨害名譽案件，經檢察官聲請以簡易判決處刑（111
年度偵字第1733號），本院認部分犯行不應依簡易判決處刑，改
依通常程序審理，判決如下：
    主  文
陳銀樹免訴。
    理  由
一、原聲請簡易判決處刑意旨略以：被告陳銀樹因不滿告訴人黃
    登科擔任高雄市前鎮區瑞興里里長，未盡服務里民之責，竟
    基於公然侮辱之犯意，於如附表（即聲請簡易判決處刑書附
    表編號9部分；至聲請簡易判決處刑書附表編號1至8部分，
    業經本院另以111年度簡字第906號判決判刑）所示時間，在
    如附表所示多數人均得共見共聞之場所，以如附表所示言語
    辱罵告訴人，足以貶損告訴人之人格及社會評價，因認被告
    涉犯刑法第309條第1項之公然侮辱罪等語。
二、按案件曾經判決確定者，應諭知免訴之判決，並得不經言詞
    辯論為之，刑事訴訟法第302條第1款、第307條定有明文。
    次按刑事訴訟法第302條第1款規定「案件曾經判決確定者，
    應諭知免訴之判決」，係以同一案件，已經法院為實體上之
    確定判決，該被告應否受刑事制裁，既因前次判決而確定，
    不能更為其他有罪或無罪之實體上裁判，此項原則，關於實
    質上一罪或裁判上一罪（如想像競合犯），其一部事實已經
    判決確定者，對於構成一罪之其他部分，亦均應適用，此種
    事實係因審判不可分之關係在審理事實之法院，就全部犯罪
    事實，依刑事訴訟法第267條規定，本應予以審判，故其確
    定判決之既判力自應及於全部之犯罪事實（最高法院32年上
    字第2578號、49年台非字第20號、60年台非字第77號判決意
    旨參照）。又法律上一罪之案件，無論其為實質上一罪或裁
    判上一罪（想像競合犯），在訴訟上均屬單一性案件，其刑
    罰權既僅一個，自不能分割為數個訴訟客體。而單一案件之
    一部犯罪事實曾經有罪判決確定者，其既判力自及於全部，
    其餘犯罪事實不受雙重追訴處罰（即一事不再理），否則應
    受免訴之判決（最高法院98年度台非字第30號判決意旨參照
    ）。此外，刑法上一行為觸犯數罪名之想像競合犯，其存在
    目的在於避免對於同一不法要素予以過度評價，則自然意義
    之數行為，得否評價為法律概念之一行為，應就客觀構成要
    件行為之重合情形、主觀意思活動內容、所侵害法益與行為
    間之關連性等要素，視個案情節依社會通念加以判斷（最高
    法院101年度台上字第2449號判決參照）。
三、經查：
　㈠被告於110年6月24日17時50分許，因不滿高雄市前鎮區瑞興
    里里長即告訴人，騎乘車牌號碼不詳之機車，以手機拍攝被
    告違規停放於前鎮區瑞信街113號前紅線上之車牌號碼0000-
    00自用小貨車，欲檢舉其違規停車，明知其並無合法權利可
    阻止告訴人離去現場及拿取告訴人之手機，告訴人亦無義務
    自行報警請警察到場，竟基於使人行無義務之事及妨害人行
    使權利之強制犯意，先騎乘車牌號碼不詳之機車至告訴人所
    騎機車左側阻擋，並出手欲拿取告訴人用以拍攝照片之手機
    ，經告訴人閃躲而未果後，被告便出手拔取告訴人所騎機車
    之鑰匙，告訴人為免鑰匙遭拔走而出手制止，於拉扯間告訴
    人之右手遭鑰匙劃傷，受有右手掌0.8×0.5公分擦傷之傷害
    （被告嗣後已歸還鑰匙）。後告訴人因機車停於道路上阻礙
    交通，將機車往路旁遷移時，被告亦將自己所騎機車隨同往
    前遷移，並繼續停放於告訴人所騎機車之左側阻擋，以此等
    強暴手段接續妨害告訴人行使自由離去及使用手機之權利，
    復大聲喝叱「你就給我叫警察來」、「你今天不打（電話）
    ，你爸不放你甘休」等語，要求告訴人以電話找警察到場，
    接續以此等脅迫手段，使告訴人行打電話報警此一無義務之
    事，直至員警獲報到場處理，告訴人總計遭阻礙而無法離去
    之時間約數分鐘，而犯刑法第304條第1項強制罪等節，業經
    臺灣高雄地方檢察署檢察官以110年度偵字第18235號提起公
    訴，並經本院110年度訴字第798號判決（下稱前案）判處拘
    役50日確定等節，有臺灣高等法院被告前案紀錄表及判決書
    在卷可佐。是檢察官復以被告於110年6月24日17時36分許、
    在高雄市前鎮區瑞信街116巷口，向告訴人辱罵「婊ㄚ子」之
    犯罪事實，向本院聲請簡易判決處刑，此部分聲請簡易判決
    處刑範圍與前案判決確定、犯罪時地相近之強制犯行間，是
    否為一罪關係，而為前案既判力所及，即為本院所應審認之
    重點。
  ㈡聲請簡易判決處刑意旨雖僅記載被告於前開時地口出「婊ㄚ子
    」等語，然徵之告訴人於警詢時乃指述：被告於110年6月24
    日17時36分許、在高雄市前鎮區瑞信街116巷口，係向我辱
    罵「弄甚麼，要給你覽叫給你含，婊ㄚ子」等情（見警卷第1
    1頁）。又觀諸現場錄影檔案（置於偵卷後附彌封袋），可
    知被告前揭辱罵「弄甚麼，要給你覽叫給你含，婊ㄚ子」等
    語之時間約為檔案時間1分25秒，而：⑴同錄影檔案之12秒許
    ，可見被告與告訴人於同一地點因紅線違停檢舉之事件起糾
    紛；⑵同錄影檔案之30秒許，可見被告於同一地點有拿取告
    訴人機車鑰匙之舉；⑵同錄影檔案之35秒許、1分15秒許，可
    見被告於同一地點喝叱「還你要幹嘛，你就給我叫警察過來
    」、「你今天不打（電話），你爸不放你甘休」等語，此有
    現場錄影檔案光碟在卷為憑，並有錄影檔案譯文附卷可佐（
    見警卷第35頁）。則被告前述妨害告訴人自由離去、要求告
    訴人打電話報警、口出公然侮辱言詞等數行為，顯係因同一
    紛爭萌生犯意所為，並於同一地點、相當密切接近之時間實
    行（集中在約莫1分多鐘內），依一般社會通常觀念，難以
    強行分開，應評價為一行為，始屬合理。故被告以一行為同
    時侵害數法益，觸犯強制罪、公然侮辱罪等數罪名，為想像
    競合犯之裁判上一罪關係。從而，被告於前開時、地妨害告
    訴人自由離去、要求告訴人打電話報警行無義務之事所犯之
    強制罪，經前案判決確定之既判力，依照前揭說明，自及於
    具有裁判上一罪關係之公然侮辱罪部分，而屬同一案件曾經
    判決確定，爰不經言詞辯論，逕為免訴判決之諭知。
據上論斷，應依刑事訴訟法第452條、第302條第1款、第307條，
判決如主文。 
本案經檢察官廖春源聲請簡易判決處刑。
中　　華　　民　　國　　111 　年　　9 　　月　　28　　日
                  刑事第十二庭  法　官  姚億燦
以上正本證明與原本無異。
如不服本判決應於收受判決後20日內向本院提出上訴書狀，並應
敘述具體理由。其未敘述上訴理由者，應於上訴期間屆滿後20日
內向本院補提理由書(均須按他造當事人之人數附繕本)「切勿逕
送上級法院」。
中　　華　　民　　國　　111 　年　　9 　　月　　28　　日
                                書記官  李欣妍
附表：
時間 地點 公然侮辱內容 110年6月24日17時36分許 高雄市前鎮區瑞信街116巷口 婊ㄚ子